【裁判字號】    92,上重訴,12
【裁判日期】    920716
【裁判案由】    違反毒品危害防制條例
【裁判全文】
臺灣高等法院高雄分院刑事判決                    九十二年度上重訴字第一二號
      上  訴  人
      即  被  告  乙○○
      選任辯護人  王仁聰
右上訴人因違反毒品危害防制條例案件，不服臺灣高雄地方法院九十一年度重訴字第
一五號中華民國九十二年四月二十八日第一審判決（起訴案號：臺灣高雄地方法院檢
察署九十一年度偵字第二一二二號），提起上訴，本院判決如左：
      主  文
原判決撤銷。
乙○○意圖販賣而持有第一級毒品，處有期徒刑拾貳年，褫奪公權拾年。扣案之第一
級毒品海洛因拾壹包（驗後合計總淨重伍佰貳拾參點肆肆公克）沒收銷燬之；扣案之
電子磅秤壹台沒收之。
      事  實
一、乙○○前於民國八十一年間，因違反肅清煙毒條例案件，經本院判處有期徒刑十
    四年確定，於八十二年二月二十四日入監服刑，於八十九年二月三日縮短刑期假
    釋出獄，現在臺灣屏東監獄執行殘刑，預計至九十九年六月十九日執行期滿。
二、詎乙○○猶不知悔改，明知海洛因為第一級毒品，不得持有、施用、販賣。竟於
    九十一年一月十三日上午六時許，在高雄市○○路民族社區前，以新台幣（下同
    ）五十五萬元之價格，向姓名年籍不詳綽號「少年姐仔」之成年女子販入第一級
    毒品海洛因磚一塊欲自己施用。乙○○販入後即將之藏置於高雄市○○區○○路
    三十九號三樓租屋處，並先以果汁機磨打成粉末狀，分裝成六包，俟分裝後因發
    現所買入之第一級毒品海洛因之數量甚多，遂起意圖營利之犯意，欲伺機出售予
    不特定人施用以牟利而持有之。嗣於九十一年一月十八日十三時三十分許，在高
    雄市○○區○○路與意誠路口前，乙○○之友人朱保明，因行跡可疑，為警依法
    臨檢後，查獲其持有之第二級毒品安非他命一包，始供出該毒品係由乙○○所無
    償轉讓後，旋即會同警方到乙○○上開租屋處查獲乙○○向「少年姐仔」販入之
    第一級毒品海洛因六包（其中一大包為裝入證物袋乃由警方分裝成六包，十一包
    毒品合計淨重五二三‧四四公克，包裝重十六‧四五公克，純度52.20%，純質淨
    重二七三．二四公克）及其所有意圖供販賣分裝毒品所用之電子磅秤一台及朱保
    明所有借予乙○○使用之0000000000號行動電話一支等物及與本案無
    關之安非他命一包、新台幣（下同）四十四萬一千三百元。嗣於同年一月十九日
    二十二時三十分許，乙○○經原審法院裁定送高雄看守所附設勒戒所接受觀察、
    勒戒時，入所時始再由其外套內袋內自動取出，繳交看守所管理員，其向真實姓
    名不詳之成年人購買預供其自行施用之海洛因一包（合計淨重五‧一五公克，包
    裝重０‧四六公克，純度44.95%，純質淨重二．三一公克）（施用第一級毒品海
    洛因犯行部分，業經檢察官以經觀察、勒戒後，認有繼續施用傾向為由，聲請原
    審法院裁定強制戒治一年在案）。
三、案經高雄市政府警察局左營分局移請臺灣高雄地方法院檢察署檢察官偵查起訴。
      理  由
一、訊據上訴人即被告乙○○坦承右開意圖販賣而持有第一級毒品海洛因之事實不諱
    ，供稱：毒品是買回來自己要施用的，因對方說如不買這麼多就不賣給我，後來
    我以果汁機打碎後發現數量很多，才想說如果有人要買就賣他，所以才去買磅秤
    回來等語。
二、經查：
（一）被告雖於警訊時自白：「我於九十一年一月十三日上午六時許，由綽號『少年
      姐仔』之女子約四十歲之人主動與我聯絡，雙方約在高雄市○○路橋下交易，
      我到場後，又由她改到九如路民族社區前，我以新台幣五十五萬元向他購得海
      洛因磚一塊，重量不清楚，我是購入海洛因，意圖販賣營利，但目前尚未有對
      象販賣，就遭警方查獲，朱保明名義申辦的0000000000號係供我準
      備販毒使用。」等語（見警訊卷第一頁背面、第二頁），且被告於警訊時亦自
      白：「我於九十一年一月十八日十三時四十五分許，在高雄市○○區○○路三
      十九巷十號三樓我所承租處，‧‧‧並在我房間內查獲海洛因粉末十一包，毛
      重五三一公克、安非他命一小包、毛重一一‧五公克、電子磅秤一台等物。」
      （見警訊卷第一頁背面），但事實上，被告僅有將得之海洛因磚以果汁機打碎
      後分裝成六包，其中一大包係由警方為裝入證物袋之需要而分裝成六包，此業
      據證人即警員李家德於原審九十一年四月二十四日調查時結證屬實（見原審卷
      第四十三頁），可見被告於警訊之自白並非均與事實相符甚明，因此原審受命
      法官雖於九十二年四月十日當庭勘驗被告之警訊錄音帶後，認為「錄音帶之內
      容與警詢筆錄一致，音質清晰，且為一問一答之連續詢問，並全程連續錄音」
      等情，有該勘驗筆錄在原審卷九十五頁可憑，但被告之自白與事實不符之處，
      自不得採為證據，不得因其警訊筆錄之製作合乎刑事訴訟法之規定即全部加以
      採信，先此敘明。
（二）警方在被告位於高雄市○○區○○路三十九巷十號三樓住處房間內，扣得第一
      級毒品海洛因六包（其中一大包經警因裝入證物袋需要而分裝成六包，此十一
      包合計淨重五二三‧四四公克，包裝重十六‧四五公克，純度52.20%，純質淨
      重二七三．二四公克）及其所有電子磅秤一台及0000000000號行動
      電話一支等物之事實，業據被告自承，核與證人朱保明於警訊中陳述之情節相
      符，且扣案之毒品共十一包，經送法務部調查局鑑驗結果，合計驗後淨重五二
      三‧四四公克之第一級毒品海洛因，此有該局調科壹字第二二００一二八九０
      號鑑定通知書一紙附於偵查卷第十五頁可稽。被告購入之第一級毒品海洛因數
      量不少，然觀諸警訊卷所附之扣押物品目錄表及照片可知，該編號一至六之海
      洛因，係由警方將被告所分裝之六包海洛因六包中之其中一大包再分裝成六包
      所成，被告所分裝之六包海洛因其重量分別為：四七二‧五公克（後改分裝為
      六包）、三七‧五公克、十八公克、０‧六公克、一公克、一‧四公克，可見
      每包之重量均不相同，如被告於販入第一級毒品海洛因之初即有營利販賣之意
      圖，其於販入後則應立即以電子磅秤加以秤重，以每包價格之多寡以小夾鏈袋
      分裝以方便販賣，豈有隨意加以分裝成六包之理？且其中一大包數量更是高達
      四七二‧五公克之多，而被告於九十一年一月十三日即已購入被查獲之海洛因
      ，然至九十一年一月十八日被警查獲時均仍未販出任何一包海洛因，依常理言
      ，毒販大都有固定之客源，少有進貨後五甲仍未有販出之情形，何況證人朱保
      明為警查獲時所持有之第二級毒品安非他命一包，亦係由被告所無償轉讓，並
      非向被告購得，其亦不知被告有販賣毒品之情事，被告果真買入扣案之海洛因
      之初即有牟利販賣之意圖，其焉有不利用友人朱保明替其介紹吸毒者向其購買
      之理？可見被告事後於偵查中、原審及本院均一再否認於販入扣案之海洛因之
      初即有牟利販賣之意圖，應足採信。
（三）法務部調查局就九十一年上半年度國內海洛因買賣之平均價位，大盤平均最高
      價一公斤約二百零三萬元、平均最低價約一百五十一萬元，中盤平均最高價一
      公斤約四百八十三萬元、平均最低價約三百零七萬元，又本件查扣被告向「少
      年姐仔」購入之海洛因淨重五二三‧四四公克，包裝重十六‧四五公克，純度
      52.20% ，純質淨重二七三．二四公克，有法務部調查局鑑定通知書及函文各
      一紙及該局九十一年上半年國內海洛因買賣平均價格表乙份等原審卷可參，是
      以大盤平均最高價一公斤約二百零三萬元換算本件被告所購入之海洛因數量，
      被告事後於原審中供稱以十五萬元之價格購入，顯不可採，應以被告於警訊中
      及本院所供以五十五萬元之價格，向綽號「少年姐仔」販入毒品一節，較可採
      信。
（四）被告嗣於同年一月十九日二十二時三十分許，經原審法院裁定諭知送高雄看守
      所附設勒戒所接受觀察勒戒時，入所時雖另自行由其外套內層口袋內取出毒品
      海洛因一包，繳交看守所管理員，然該包第一級毒品經鑑驗結果（合計淨重五
      ‧一五公克，包裝重０‧四六公克，純度44.95%，純質淨重二．三一公克），
      此有法務部調查局調科一字第二二００一二八九四號鑑定通知書一紙附於原審
      卷第三十六頁可稽，雖其純度與前開查扣被告向「少年姐仔」購入之海洛因淨
      重五二三‧四四公克，純度52.20%不同，但調查局就上開扣案之十一包海洛因
      檢驗時，亦全部裝成一包加以檢驗，並非每包分別檢驗其純度，因此該十一包
      每包之純度如何？究竟有無相同？亦不得而知。參以被告於本院調查時供稱：
      「該包是包括在五十五萬之海洛因裡，因除海洛因磚外旁邊還有一些粉狀的，
      我就把粉狀的先用夾鏈袋裝起來，我先後向『少年姐仔』買二次，一次二千元
      ，一次五十五萬元，這包包括在五十五萬元內。」等語（見本院卷第三十八頁
      ），可見被告該包毒品之來源與前開扣案之毒品應係相同，且被告購入上開扣
      案海洛因之原意係自己施用亦明。又被告因施用第一級毒品海洛因犯行部分，
      業經檢察官以被告經觀察、勒戒後，認有繼續施用傾向為由，聲請原審法院裁
      定諭知強制戒治一年在案，有原審法院九十一年度毒聲字第六一四號裁定書一
      紙在卷可按，是被告辯稱該包海洛因是其帶身上預供己施用等語，應足採信，
      併此敘明。
（五）綜上所述，足見被告事後於偵查中、原審及本院調查、審理中均一再否認於販
      入扣案之海洛因之初即有牟利販賣之意圖之辯詞，應足採信，自難僅憑被告於
      警訊時之自白而遽以採信。本件事證明確，被告意圖販賣而持有第一級毒品海
      洛因犯行，堪以認定。
三、核被告乙○○所為，係犯毒品危害防制條例第五條第一項之意圖販賣而持有第一
    級毒品罪。被告持有第一級毒品海洛因之行為，本應論以單純持有第一級毒品罪
    ，惟其持有後，進而起意意圖販賣而持有第一級毒品，其單純持有之低度行為，
    應為意圖販賣而持有之高度行為所吸收，不另論罪。
四、原審以被告罪證明確，因予論罪科刑，固非無見；惟查：原審認本件扣案毒品淨
    重共達五二三‧四四公克，數量至鉅，被告若係欲供己施用，本應衡量資力狀況
    ，購入短期足供施用之數量即可，焉有一次大量販入之必要，且扣案海洛因已有
    分裝情形，並有電子秤一台及以朱保明名義申請行動電話一支扣案，顯可認被告
    以販賣圖利之意，販入前開毒品，並預分裝及連絡他人前來購買毒品等情甚明，
    因認被告乙○○所為係犯毒品危害防制條例第四條第一項之販賣第一級毒品罪云
    云。但被告於九十一年一月十三日即已購入被查獲之海洛因，然至九十一年一月
    十八日被警查獲時均仍未販出任何一包海洛因，依常理言，毒販大都有固定之客
    源，鮮有進貨後五甲仍未有販出之情形，且觀諸警訊卷所附之扣押物品目錄表及
    照片，可知被告購入之第一級毒品海洛因其中編號一至六之海洛因，係由警方將
    被告所分裝之六包海洛因六包中之其中一大包再分裝成六包所成，被告所分裝之
    六包海洛因其重量分別為：四七二‧五公克（後改分裝為六包）、三七‧五公克
    、十八公克、０‧六公克、一公克、一‧四公克，每包之重量均不相同，如被告
    於販入第一級毒品海洛因之初即有營利販賣之意圖，其於販入後則應立即以電子
    磅秤加以秤重，以每包價格之多寡以小夾鏈袋分裝以方便販賣，豈有隨意加以分
    裝成六包之理？且其中一大包數量更是高達四七二‧五公克之多，可見其應係於
    販入扣案之海洛因後事後始萌牟利販賣之意圖，因此被告之行為應成立毒品危害
    防制條例第五條第一項之意圖販賣而持有第一級毒品罪，原審認事用法尚有未洽
    。被告上訴意旨，執此指摘原判決不當，為有理由，自應由本院將原判決予以撤
    銷改判。爰審酌被告前有違反肅清煙毒條例前科，經本院判處有期徒刑十四年，
    於八十二年二月二十四日入監服刑，於八十九年二月三日縮短刑期假釋出獄，現
    在臺灣屏東監獄執行殘刑，預計至九十九年六月十九日執行期滿，此有臺灣高雄
    地方法院檢察署刑案資料查註紀錄表附卷足按，足見其品行非端正，且扣案之海
    洛因高達五百多公克，數量甚鉅，倘流入市面，其後果極為嚴重，及被告於犯罪
    後坦承犯行等一切情狀，量處有期徒刑十二年，並依其犯罪之性質認為有褫奪公
    權之必要，併予宣告褫奪公權十年。公訴人雖就被告犯行具體求處有期徒刑十年
    ，惟觀被告所犯係意圖販賣而持有第一級毒品之罪，其最輕法定本刑為無期徒刑
    或十年以上有期徒刑，故不宜處以最低刑，其具體求處十年徒刑，尚有未合，併
    此敘明。至扣案之第一級毒品海洛因十一包（合計淨重五二三‧四四公克，包裝
    重十六‧四五公克，純度52.20%，純質淨重二七三．二四公克），應依毒品危害
    防制條例第十八條第一項前段之規定沒收銷燬之；電子磅秤一台，係被告所有，
    且係供意圖販賣而持有第一級毒品所用之用，業據被告供陳在卷，爰依同條例第
    十九條第一項之規定諭知沒收；又扣案0000000000號行動電話一支（
    各含ＳＩＭ卡一枚），並非被告所有，業經被告供述明確，自不得宣告沒收。而
    扣案之現金四十四萬一千三百元，及被告預留供己施用而自動繳交看守所管理員
    之海洛因一包（合計淨重五‧一五公克，包裝重０‧四六公克，純度44.95%，純
    質淨重二．三一公克），均與本案被告意圖販賣而持有毒品之犯罪事實無涉，又
    上開第一級毒品海洛因經鑑驗耗損部分，業已滅失，故均不另為沒收之諭知，併
    此敘明。
五、至朱保明於警訊及原審訊問中供稱︰「我被查扣之安非他命是乙○○無償轉讓」
    ，核與被告於警訊中自承：「朱保明持有之安非他命是伊給的」，且尚有安非他
    命一包扣案等情，是被告是否另涉違反毒品危害防制條例第八條第二項之轉讓第
    二級毒品罪嫌，宜由檢察官另行偵辦，附此敘明。
據上論斷，應依刑事訴訟法第三百六十九條第一項前段、第三百六十四條、第二百九
十九條第一項前段，毒品危害防制條例第五條第一項、第十八條第一項前段，第十九
條第一項、刑法第十一條前段、第三十七條第二項，判決如主文。
本案經檢察官王登榮到庭執行職務。
中    華    民    國      九十二      年      七      月     十六   日
                              臺灣高等法院高雄分院刑事第二庭
                                  審判長法官  林正雄
                                        法官  張意聰
                            法官  黃壽燕
右正本證明與原本無異。
如不服本判決應於收受本判決後十日內向本院提出上訴書狀，其未述上訴理由者，
並得於提起上訴後十日內向本院補提理由書狀（均須按他造當事人之人數附繕本)「
切勿逕送上級法院」。
                                      書記官  黃富美
中    華    民    國      九十二      年      七      月     十六   日
附錄本判決論罪科刑法條：
毒品危害防制條例第五條
  意圖販賣而持有第一級毒品者，處無期徒刑或十年以上有期徒刑，得併科新台幣七
  百萬元以下罰金。
  意圖販賣而持有第二級毒品者，處五年以上有期徒刑，得併科新台幣五百萬元以下
  罰金。
  意圖販賣而持有第三級毒品者，處三年以上十年以下有期徒刑，得併科新台幣三百
  萬元以下罰金。
  意圖販賣而持有專供製造或施用毒品之器具者，處五年以下有期徒刑，得併科新台
  幣一百萬元以下罰金。


司法院資訊處製作；財團法人民間司法改革基金會備份。
